【裁判字號】    90,易,55
【裁判日期】    900618
【裁判案由】    詐欺
【裁判全文】
臺灣板橋地方法院刑事判決                              九十年度易字第五五號
    公  訴  人  臺灣板橋地方法院檢察署檢察官
    被      告  甲○○
右列被告因詐欺案件，經檢察官提起公訴（八十九年度偵字第一五三二六號），本院
判決如左：
    主  文
甲○○意圖為自己不法之所有，以詐術使人將本人之物交付者，處拘役伍拾玖日，如
易科罰金以佰元折算壹日，緩刑貳年。
    事  實
一、甲○○係集將財經諮詢有限公司之負責人，於民國（下同）八十八年十月份時，
    其明知自己資力已陷支付困難，竟意圖為自己不法之所有，向任職於該公司之員
    工乙○○，佯稱可代向增益資訊股份有限公司（下稱增益公司）購買其未上市公
    司股票二張，計新台幣（下同）五萬八千元，並保証三個月（檢察官誤載為二個
    月）內，再向其以七萬八千元回收，嗣屆期乙○○向甲○○索回股款時，甲○○
    無力支付，張女始知受騙。
二、案經乙○○訴請台灣板橋地方法院檢察署檢察官偵查起訴。
    理  由
一、訊據被告甲○○固坦承有向告訴人乙○○收受股款五萬八千元，但並未向增益公
    司購買股票，並因公司週轉不靈已將款項挪為他用等情，惟矢口否認有詐欺犯行
    ，並辯稱：伊是基於好意要讓乙○○賺錢，才介紹她買股票，但因她事後要換股
    票致未能在增益公司分散股權前及時購得股票云云，但查，告訴人乙○○對於右
    揭事實指訴綦詳，且否認有要換股或同意被告挪用股款之情，且觀諸被告自承於
    八十九年十一月十一日即取得股款，而被告所稱增益公司分散股權截止日係到八
    十八年十一月底，期間有二十日之久，被告顯有充分購買股票或退回股款，被告
    不僅未購買股票且將股款挪用，其有不法所有之意圖已明，又被告向告訴人乙○
    ○推介代購股票之初即出言保証獲利並立下切結書以資保証，而被告自承公司當
    時已週轉不靈，苟有如此獲利豐厚之事，被告自己投資即可，何需將告訴人乙○
    ○投資之風險往經濟不佳之本人身上負加，並一再鼓吹告訴人乙○○投資之必要
    ？且事後被告所經營之公司即於八十八年十二月間註銷，此有被告所提之三重市
    調解委員會之調解書一紙在卷可參，足認當時被告顯係假藉代購股票可獲利之名
    詐騙告訴人乙○○投資，是本件事証明確，被告詐欺取財犯行堪予認定。
二、核被告所為，係犯刑法第三百三十九條第一項之詐欺取財罪。至公訴人於本院審
    理中追加起訴法條認尚有侵占、背信罪嫌，因被告於佯稱代股款之初即有不法所
    有之意圖，非事後挪用股款起意侵占，自不構成刑法之侵占或背信之罪嫌，是公
    訴人於本院審理中追加起訴法條尚有未洽，併此說明。又查被告行為後，刑法第
    四十一條業於九十年一月四日經立法院修正通過，並經總統於九十年一月十日公
    布，而於同年一月十二日生效施行，其修正條文為：「犯最重本刑為五年以下有
    期徒刑以下之刑之罪，而受六個月以下有期徒刑或拘役之宣告，因身體、教育、
    職業、家庭之關係或其他正當事由，執行顯有困難者，得以一元以上三元以下折
    算一日，易科罰金。但確因不執行所宣告之刑，難收矯正之效，或難以維持法秩
    序者，不在此限。」「併合處罰之數罪，均有前項情形，其應執行之刑逾六月者
    ，亦同」，核與修正前刑法第四十一條相較，修正後條文顯較有利於被告，故本
    件既符合修正後刑法第四十一條第一項之情形，自應依刑法第二條第一項前段規
    定，依修正後刑法第四十一條第一項規定諭知易科罰金之折算標準，合此說明。
    爰審酌被告犯罪之動機、目的、手段，犯罪所生之損害非鉅，及犯罪後態度已依
    切結書清償告訴人八萬四千元（含利潤）等一切情狀，量處如主文所示之刑，並
    諭知易科罰金之折算標準，以示懲儆。又被告前未曾受有期徒刑以上刑之宣告，
    因一時失慮，偶罹刑典，事後已返還股款，深具悔意，經此刑之宣告後，應知警
    惕而無再犯之虞，本院因認暫不執行其刑為當，予以宣告緩刑二年，用啟自新。
據上論斷，應依刑事訴訟法第二百九十九條第一項前段、刑法第三百三十九條第一項
、第二條第一項前段、修正第四十一條第一項、第七十四條第一項，罰金罰鍰提高標
準條例第一條前段、第二條，判決如主文。
本案經檢察官林宏松到庭執行職務
中      華      民      國      九十      年      六      月    十八    日
                                  臺灣板橋地方法院刑事第四庭
                                          法  官  李  釱  任
右正本證明與原本無異。
如不服本判決，應於判決送達後十日內，向本院提出上訴狀。
                                          書記官  金  和  國
中      華      民      國      九十      年      六      月    十八    日
附錄法條：
中華民國刑法第三百三十九條
 (普通詐欺罪)
意圖為自己或第三人不法之所有，以詐術使人將本人或第三人之物交付者
，處五年以下有期徒刑、拘役或科或併科一千元以下罰金。
以前項方法得財產上不法之利益或使第三人得之者，亦同。
前二項之未遂犯罰之。


司法院資訊處製作；財團法人民間司法改革基金會備份。
